最高法院刑事判決　　　　　　　　　 110年度台上字第5838號
上　訴　人　周玲琍
 
 
選任辯護人　蘇志倫律師
上列上訴人因加重詐欺案件，不服臺灣高等法院中華民國110 年
4月8日第二審判決（110年度上訴字第492號，起訴案號：臺灣士
林地方檢察署109年度偵字第11575號），提起上訴，本院判決如
下：
    主  文
上訴駁回。
    理  由
一、按刑事訴訟法第377 條規定，上訴於第三審法院，非以判決
    違背法令為理由，不得為之。是提起第三審上訴，應以原判
    決違背法令為理由，係屬法定要件。如果上訴理由書狀並未
    依據卷內訴訟資料，具體指摘原判決不適用何種法則或如何
    適用不當，或所指摘原判決違法情事，顯與法律規定得為第
    三審上訴理由之違法情形，不相適合時，均應認其上訴為違
    背法律上之程式，予以駁回。
二、本件上訴人周玲琍上訴意旨略以：
  ㈠就其所犯參與犯罪組織罪部分，原判決未說明其有無「參與
    情節輕微」，而應否依組織犯罪防制條例第3條第1項但書規
    定減免其刑，有判決理由不備之違法。
  ㈡其於偵查及審判中均自白犯罪，原判決未就其有無組織犯罪
    防制條例第8條第1項後段減輕其刑規定之適用，予以說明，
    理由亦有不備。
  ㈢其於警詢、偵查及審判中係稱：其為謀職，不慎遭詐騙成為
    擔任提款之車手，並未加入詐欺集團，亦不認識集團任何成
    員。原判決認其已自白參與持續性、牟利性之犯罪組織，顯
    與卷內證據不合。又其參與之組織如何具有持續性，所憑具
    體證據為何，並未據原判決詳予說明。
  ㈣原判決就如何認定其知悉本件詐欺有3 人以上共同參與，及
    其究係共同正犯或幫助犯，均未說明理由。
三、惟查：原判決撤銷第一審之不當判決，改判仍依想像競合犯
    規定，從一重論處上訴人犯三人以上共同詐欺取財2 罪刑，
    併諭知沒收等。已詳敘認定犯罪事實所憑證據及理由。並對
    如何認定：上訴人於警詢、偵查及審判中之自白，有相關佐
    證，足認其自白與事實相符，堪以採信；上訴人所參與之詐
    欺集團，屬3 人以上，以實行詐欺取財犯行為手段，所組成
    具持續性、牟利性之結構性犯罪組織；其有本件犯意與犯行
    ；其與綽號「多拉A 夢」之姓名不詳成年男子等詐欺集團成
    員間，互有犯意聯絡及行為分擔，為共同正犯；均依據卷內
    資料予以說明。
四、依卷附警詢筆錄記載，上訴人係稱：「多拉A 夢」（警詢筆
    錄載為「哆啦A 夢」）是男性的聲音，跟我收取現金的人特
    徵是女性、長髮，約30歲上下……。我跟「多拉A 夢」是透
    過通訊軟體LINE聯繫，跟我收取現金的女子是由「多拉A 夢
    」指派來的等語（見偵查卷二第10、11頁）。原判決依上訴
    人之自白，認定其知悉所參與之詐欺集團成員至少有3 人以
    上，並無不合。
五、刑法第55條想像競合犯規定：一行為而觸犯數罪名者，從一
    重處斷。但不得科以較輕罪名所定最輕本刑以下之刑。
  ㈠行為人係以一個行為同時侵害數法益，成立數罪名。但責任
    以行為為基礎，單一行為僅應負單一罪責；為避免過度評價
    一行為侵害數法益之罪責，該法條明定「從一重處斷」其罪
    名與刑罰之責任，僅處以裁判上之一罪；為防評價不足，該
    條但書則明定所科之刑，有封鎖之效用。是想像競合犯從一
    重罪論處時，已確定憑以處斷之罪名及其法定刑，不另論所
    犯之其他輕罪名與刑罰。關於有無加重或減輕事由，自當從
    所論處之重罪法規範定之；至於想像競合所犯之其他輕罪法
    規範，另有加重或減輕事由者，如於從一重罪量定其宣告刑
    時，已綜合評價並參酌為量刑因素時，即無評價不足問題，
    亦無須逐一適用各該規定，並論述是否另有所犯輕罪之相關
    加重、減輕事由之必要。
  ㈡本件原判決量刑時已考量上訴人坦承犯行，包括所犯一般洗
    錢罪之情節，符合洗錢防制法第16 條第2項規定等一切情狀
    ，而為量刑。依上說明，原判決雖未逐一論述所犯輕罪部分
    ，有無組織犯罪防制條例第3 條第1項但書減免其刑，或第8
    條第1項後段減輕其刑等規定之適用，難認有何違誤。
六、刑事訴訟之上訴，係受不利益判決之被告，為自己之利益，
    請求上級法院救濟之制度。上訴意旨㈡謂其於偵查及審判中
    均自白犯罪，上訴意旨㈢又謂其並未自白參與持續性、牟利
    性之犯罪組織，已有矛盾；且原判決已說明因上訴人坦承錯
    誤及其犯罪情狀，而依刑法第59條之規定，酌量減輕其刑，
    為有利上訴人之裁量。上訴意旨㈢反謂其並未自白，核係為
    自己之不利益上訴，自非適法上訴第三審之理由。
七、從形式上觀察，原判決並無違背法令之處。上訴意旨置原判
    決之論敘於不顧，徒為事實上之爭辯，並對原審採證認事之
    職權行使，及原判決已說明之事項，以自己之說詞指摘原判
    決違法，與首述法定上訴要件不符。其上訴違背法律上之程
    式，應予駁回。
據上論結，應依刑事訴訟法第395條前段，判決如主文。
中    華    民    國   110    年    12    月    1     日
                  刑事第八庭審判長法  官  李  英  勇  
                                  法  官  洪  兆  隆  
                                  法  官  楊  智  勝  
                                  法  官  吳  冠  霆  
                                  法  官  黃  瑞  華  
本件正本證明與原本無異
                                  書記官
中    華    民    國   110    年    12    月    2     日